臺灣高等法院臺南分院刑事判決　　　九十三年度交上訴字第五六號　Ａ
　　　上　訴　人　臺灣台南地方法院檢察署檢察官
　　　被　　　告　乙　○　○
右上訴人因被告過失致死案件，不服臺灣台南地方法院九十二年度交訴字第一九四號
中華民國九十二年十一月二十五日第一審判決（起訴案號：臺灣台南地方法院檢察署
九十二年度偵字第九二九二號、第九五九三號），提起上訴，本院判決如左：
      主      文
上訴駁回。
      事      實
一、乙○○於民國（下同）九十二年八月二十日清晨，駕駛車牌號碼Ｌ３─６８３０
    號自用小客車，沿台南縣南化鄉○○村○○道台二十線由西往東方向行駛，於同
    日清晨五時許，途經該鄉北寮村一之二十號前之台二十線四二．二五公里處時，
    本應注意行車速度，依標誌或標線之規定及汽車在同一車道行駛時，後車與前車
    之間應保持隨時可以煞停之距離，且汽車行駛時，駕駛人應注意車前狀況，並隨
    時採取必要之安全措施，而依當時情形，客觀上又無不能注意之情事，其能注意
    竟疏未注意該處為速限五十公里之省道且其車前有車輛行駛之狀況，疏未減速慢
    行並保持隨時可以煞停之安全距離，反以時速七十多公里之高速超速急馳，因而
    追撞同向前方由江文得所騎乘之車號７５８─０５３０號重型機車，致江文得人
    車倒地，受有右後頂枕部撞挫裂傷及顱內出血，詎乙○○在肇事後，竟因心生害
    怕而未留在現場救護江文得，反而加速駕車逃離現場。嗣江文得經人發現送醫急
    救後，仍於同日清晨五時三十分許不治死亡。而警方則循線於同日下午二時五十
    分許，在台南縣楠西鄉龜丹村七十號前查獲乙○○。
二、案經江文得之子甲○○訴由台南縣警察局玉井分局報請暨臺灣台南地方法院檢察
    署檢察官相驗後自動檢舉偵查起訴。
      理      由
一、訊據被告乙○○對於右開時、地發生碰撞車禍致被害人江文得不治死亡，及其肇
    事後未留在現場救護即逕自駕車離去之事實均坦承不諱，復有道路交通事故調查
    報告表暨道路交通事故現場圖共三紙、道路交通事故現場蒐證照片十八幀在卷可
    資佐證。又被害人江文得係因本件車禍不治死亡，亦經臺灣台南地方法院檢察署
    檢察官督同檢驗員相驗明確，並製有勘驗筆錄、驗斷書及相驗屍體證明書等附卷
    可憑。按行車速度，依標誌或標線之規定；汽車在同一車道行駛時，後車與前車
    之間應保持隨時可以煞停之距離；汽車行駛時，駕駛人應注意車前狀況，並隨時
    採取必要之安全措施，道路交通安全規則第九十三條第一項、第九十四條第一項
    、第三項分別定有明文。查被告乙○○有經正常程序考領汽車駕照，為有駕駛經
    驗之人，對於上開交通安全規則自應知之甚稔，為其應注意之事項，而肇事當時
    係天候晴朗、清晨、四線道、柏油路面、中心劃設雙黃限制線、有快慢車道劃分
    、路面乾燥無缺陷、無障礙物、視距良好、速限五十公里，有前開調查報告表及
    現場圖可考，足見依當時狀況被告客觀上並無不能注意之情狀，是其應注意能注
    意竟疏未注意，該處為速限五十公里之省道且前有車輛行駛之車前狀況，未減速
    慢行並保持隨時可以煞停之安全距離，反以時速七十多公里之高速超速急馳，致
    追撞同向前方由被害人江文得所騎乘之機車，被害人並因之人車倒地不治死亡，
    被告自有違前開規定之注意義務，其顯有過失，臺灣省台南區車輛行車事故鑑定
    委員會亦同此認定，並鑑定被告乙○○為肇事原因，被害人江文得無肇事因素，
    有該委員會南鑑字第九二一三九０號鑑定意見書在卷可憑。又本件被害人江文得
    係因此次車禍不治死亡，是被告乙○○之過失駕駛行為，與被害人之死亡結果間
    ，具有相當因果關係，亦無疑義，被告過失致死犯行，至堪認定。
二、又被告乙○○在駕車追撞同向前方由被害人江文得所騎乘之機車肇事後，其車頭
    右前部位已嚴重凹損，有前開卷附現場相片可稽，顯見車禍撞擊力量甚大，且撞
    擊點係在被告右正前方之視野內，為被告駕車可得注意之範圍，被告就其駕車撞
    及前方機車發生車禍之事實顯難諉為不知，是被告既明知其有與人發生追撞車禍
    並致被害人倒地不起，其仍未下車救護被害人反而逕自加速駕車離開現場等情以
    觀，其所為顯係駕車肇事逃逸之舉，且有肇事逃逸之意圖至明。從而，被告駕車
    肇事致人死而逃逸行為，已甚明確，被告犯行，堪以認定。
三、核被告乙○○所為，其過失致人於死部分，係犯刑法第二百七十六條第一項之過
    失致死罪；其肇事致人死而逃逸之行為，係犯刑法第一百八十五條之四之駕車肇
    事逃逸罪。其所犯上開二罪間，犯意各別，行為互殊，應予分論併罰。原審以被
    告罪證明確，適用刑法第一百八十五條之四、第二百七十六條第一項、第五十一
    條第五款，罰金罰鍰提高標準條例第一條前段之規定，並審酌被告犯罪之動機、
    目的、品行、應負全部過失責任之程度、造成被害人江文得死亡之結果，及其於
    發生嚴重撞擊車禍竟未留在現場救護，亦未及時將被害人送醫急救而加重傷亡情
    形，惡性非輕，惟念其肇事後尚能坦認犯行頗有悔意，然尚未與被害人家屬達成
    民事和解，賠償損害等一切情狀，分別就被告過失致人於死部分，判處有期徒刑
    壹年；又駕駛動力交通工具肇事，致人死而逃逸部分，處有期徒刑壹年貳月。及
    定其應執行之刑為有期徒刑貳年。經核原審認事用法俱無不合，量刑亦稱妥適，
    檢察官上訴意旨，以被告肇事後迄無悔意，未與告訴人達成民事和解，態度惡劣
    ，指摘原判決不當，乃就原判決已詳細論述之事項，任意指摘，並無可取，為無
    理由，應予駁回。
據上論結，應依刑事訴訟法第三百六十八條，判決如主文。
本案經檢察官邱克斌到庭執行職務。
中    華    民    國      九十三      年      二      月      二十六    日
                                  臺灣高等法院臺南分院刑事第二庭
                                      審判長法官  葉    居    正
                                            法官  莊    俊    華
                                            法官  林    勝    木
右正本證明與原本無異。
過失致死部分不得上訴。
其他如不服本判決，應於判決送達後十日內向本院提出上訴狀，其未敘述理由者並應
於提出上訴狀後十日內向本院補提理由書（應附繕本)。
                                      法院書記官  吳    秋    賢
中    華    民    國      九十三      年      二      月      二十七    日
附錄：本判決論罪科刑法條
刑法第一百八十五條之四
駕駛動力交通工具肇事，致人死傷而逃逸者，處六月以上五年以下有期徒刑。
刑法第二百七十六條第一項
因過失致人於死者，處二年以下有期徒刑、拘役或二千元以下罰金。
